【裁判字號】    97,交上訴,257
【裁判日期】    970507
【裁判案由】    公共危險等
【裁判全文】
臺灣高等法院臺南分院刑事判決       97年度交上訴字第257號
上  訴  人
即  被  告  甲○○
上列上訴人因公共危險等案件，不服臺灣嘉義地方法院97年度交
訴字第7號中華民國97年1月31日第一審判決（起訴案號：臺灣嘉
義地方法院檢察署96年度偵字第7985號），提起上訴，本院判決
如下：
    主  文
上訴駁回。
    事  實
一、甲○○於民國（下同）96年7月21日14時50分許 ，在嘉義市
    ○○○路與中山路交岔路口之萊爾富便利商店購物後，欲騎
    乘車牌號碼UGR -821號輕型機車前往位在嘉義市○○○路之
    「宋思權診所」看診，因上開便利商店門口停放其他車輛阻
    擋其將機車自人行道牽至中山路上，甲○○遂由該便利商店
    旁、靠吳鳳北路南向車道之大樓前方人行道騎乘上開機車至
    吳鳳北路南向車道上時，其原應注意駕駛人應依遵行方向行
    駛，並應注意車前狀況，隨時採取必要之安全措施，而依當
    時情形天氣晴、日間自然光線、路面乾燥、無缺陷、視距良
    好，亦無障礙物，並無不能注意之情事，竟疏未注意即貿然
    將機車車頭朝北逆向騎入吳鳳北路南向車道，適有乙○○騎
    乘車牌號碼ULU -932號輕型機車，沿嘉義市○○路由西往東
    方向行駛並右轉吳鳳北路進入南向車道，亦疏未注意車前狀
    況，隨時採取必要之安全措施，兩車車頭遂發生擦撞，致乙
    ○○受有胸部挫傷、兩手肘擦傷之傷害。詎甲○○知悉其肇
    事可能致人受傷後，竟未採取救護或其他必要措施，並向警
    察機關報告，逕自騎乘機車離開肇事現場。嗣警據報前往處
    理，始循線查知上情。
二、案經乙○○訴由嘉義市警察局第二分局報請臺灣嘉義地方法
    院檢察署檢察官偵查起訴。
    理  由
一、認定犯罪事實所憑之證據及理由
（一）公訴人、被告同意下述警詢筆錄、現場照片、道路交通事
      故現場圖、道路交通事故調查報告表、診斷證明書等之證
      據能力。因被告於原審自白坦承犯行，其自白與前開傳聞
      證據內容大致相符，又前述人證部分均出於證人自由意志
      ，其作成之情況，應屬適當，書證部分查無顯不可信之情
      況，本院審酌予以採納之，無礙被告及辯護人於程序上之
      彈劾詰問權利，認前開傳聞證據合於刑事訴訟法第159條
      之4、之5等規定，因而具備證據能力，合先敘明。
（二）上開犯罪事實，業據被告於原審坦承不諱。（見原審卷13
      頁、22頁、23頁）。
（三）證人即告訴人乙○○於警詢時及偵查中之證述。
（四）有道路交通事故現場圖、道路交通事故調查報告表各乙份
      、事故現場照片十二幀、陽明醫院診斷證明書乙份在卷可
      參（見警卷7至16頁）。
（五）按駕駛人應注意依遵行方向行駛，並應注意車前狀況，隨
      時採取必要之安全措施，道路交通管理處罰條例第45條第
      1款及道路交通安全規則第94條第3項均有明文。被告於上
      揭時、地騎乘機車自應注意上開規定，且依當時係晴天日
      間自然光線、柏油路面乾燥無缺陷、無障礙物視距良好等
      現場狀況，並無不能注意之情事，此有上開道路交通事故
      調查報告表可參，被告於應注意且能注意之情況下，竟疏
      未注意即貿然將機車車頭朝北逆向騎入吳鳳北路南向車道
      ，致肇本件車禍，其有過失至明。次按汽車駕駛人對於防
      止危險發生之相關交通法令之規定，業已遵守，並盡相當
      之注意義務，以防止危險發生，始可信賴他人亦能遵守交
      通規則並盡同等注意義務。若因此而發生交通事故，方得
      以信賴原則為由免除過失責任，最高法院著有84年臺上字
      第5360號判例可資參照。查本件被告騎乘機車既有違反上
      開道路交通安全規則之情事，揆諸上開說明，自不得因被
      害人亦有過失而解免其過失責任。而被告上開過失行為與
      告訴人傷害結果間，具有相當因果關係，至為顯然。再按
      刑法第185條之4駕駛動力交通工具逃逸罪之立法理由，乃
      「為維護交通安全，加強救護，減少被害人之死傷，促使
      駕駛人於肇事後，能使被害人即時救護，特增設本條」。
      是立法者認駕駛人駕車肇事後，倘能將肇事之被害人，即
      時救護，即可減輕或避免被害人之傷亡，此攸關社會大眾
      生命、身體之安全，故而將此駕車肇事逃逸之行為，予以
      犯罪化。又汽車駕駛人，駕駛汽車肇事致人受傷或死亡，
      應即採取救護或其他必要措施，並向警察機關報告，不得
      駛離，此觀道路交通管理處罰條例第62條第3項規定甚明
      。本件被告為領有駕駛執照之駕駛人，對於上開課予駕駛
      人於行車肇事後之法律上應履行之義務，自難諉為不知。
      且騎乘機車者發生車禍事故，通常均可能受有傷害等情，
      應為被告依其日常生活經驗即足以認識，是其肇事致人受
      傷後，竟未採取救護或其他必要措施，並向警察機關報告
      ，且未留有任何聯絡資料，逕自騎乘機車離開肇事現場，
      其具有肇事逃逸之犯意甚明。是本件事證明確，被告上開
      犯行至堪認定。
二、對於被告辯解本院之判斷
（一）被告辯解要旨
      被告否認有肇事逃逸之故意，辯稱：伊坐在機車上面，看
      他（被害人）沒有什麼問題，伊想應該沒事，伊才騎走云
      云。
（二）不採的理由
      被告於原審業已坦承上揭肇事逃逸之犯行不諱，於本院審
      理翻異否認，與證人即告訴人乙○○之證述不符，顯係卸
      責之詞，不足採信。
三、論罪科刑之理由
（一）核被告所為，係犯刑法第284條第1項之過失傷害罪及刑法
      第185條之4之肇事致人傷害逃逸罪。
（二）被告所犯上開2罪，犯意各別，罪名互異，應予分論併罰
      。
（四）原審依上開事證，適用前述法律，並審酌被告為二專畢業
      之智識程度，前有竊盜前科之素行，疏未注意依遵行方向
      行駛，並應注意車前狀況，隨時採取必要安全措施之過失
      程度、告訴人所受傷勢尚屬輕微，及被告於肇事致告訴人
      受傷後，未予即時救護或協助逕自逃逸，漠視其法律上所
      應履行之義務，因此所造成之危險程度，以及肇事後態度
      等一切情狀，過失傷害部分量處被告拘役20日，肇事致人
      傷害逃逸部分量處有期徒刑6月，並均諭知易科罰金之折
      算標準。經核認事用法均無不合，量刑亦屬妥當，被告上
      訴否認犯罪，為無理由，應予駁回。
四、適用法律
    刑事訴訟法第368條。
本案經檢察官吳忠賢到庭執行職務。
中    華    民    國    97    年    5     月    7     日
                刑事庭第三庭    審判長法  官  陳義仲
                                      法  官  宋明蒼
                                      法  官  蔡勝雄
以上正本證明與原本無異。
肇事致人傷害逃逸罪部分如不服本判決，應於收受本判決後十日
內向本院提出上訴書狀，其未敘述上訴之理由者並得於提起上訴
後十日內向本院補提理由書（均須按他造當事人之人數附繕本）
。
過失傷害罪部分不得上訴。
                                      書記官  汪姿秀
中    華    民    國    97    年    5     月    7     日
附錄本案論罪科刑法條：
中華民國刑法第284條第1項
因過失傷害人者，處 6 月以下有期徒刑、拘役或 5 百元以下罰
金，致重傷者，處1年以下有期徒刑、拘役或5百元以下罰金。
中華民國刑法第185條之4
駕駛動力交通工具肇事，致人死傷而逃逸者，處 6 月以上 5 年
以下有期徒刑。


司法院資訊處製作；財團法人民間司法改革基金會備份。
